【裁判字號】    85,台上,2279
【裁判日期】    850510
【裁判案由】    侵占等
【裁判全文】
最高法院刑事判決                              八十五年度台上字第二二七九號
    上訴人  超群空調工程有限公司
    代表人  施禹利
    被  告  甲○○
右上訴人因自訴被告侵占等罪案件，不服台灣高等法院中華民國八十四年九月二十二
日第二審判決（八十四年度上訴字第二八八三號，自訴案號：台灣板橋地方法院八十
三年度自字第三一九號），提起上訴，本院判決如左：
    主  文
上訴駁回。
    理  由
一業務侵占部分：
按刑事訴訟法第三百七十七條規定：上訴於第三審法院，非以判決違背法令為理由，
不得為之。是提起第三審上訴，應以原判決違背法令為理由，係屬法定要件。且必須
依據卷內資料為具體之指摘，並足據以辨認原判決已具備違背法令之形式，始屬相當
。本件上訴人超群空調工程有限公司（代表人施禹利）就業務侵占部分上訴意旨略稱
：被告於業務上持有上訴人公司溢付之工程款，雖迭經上訴人公司催告及民事訴訟請
求返還，均遭拒絕，被告顯有為自己及國金企業有限公司（下稱國金公司）不法所有
之意圖，並易持有為所有之意思與行為，核與刑法業務侵占罪之構成要件相當，原審
疏未審酌及此，遽予認定被告業務侵占部分無罪，其適用法律確有違誤，請撤銷另為
科刑之判決云云。惟查，原判決以上訴人公司縱令有溢付國金公司工程款新台幣一百
五十四萬一千五百六十元之事實，亦係基於支付工程款之意思，而為所有權之移轉，
國金公司予以受領，即取得該款之所有權，被告非為上訴人公司持有該款，與業務侵
占罪之構成要件不符，因認第一審判決，以不能證明被告此部分之犯罪，而就此部分
為無罪之諭知，為無不合，予以維持，駁回上訴人公司關於此部分之上訴，已明得
心證之理由。上訴意旨就原判決已說明之事項再事爭執，任意指摘為違背法令，殊非
適法之第三審上訴理由，其此部分之上訴違背法律上之程式，應予駁回。又上訴人公
司自訴被告業務侵占部分，依修正後刑事訴訟法第三百七十六條第三款規定，已不得
上訴本院，但依同法施行法第五條第一項規定，仍應依施行前之法定程序終結之，附
為明。
二詐欺取財部分：
按修正後刑事訴訟法第三百七十六條各款所列之案件，經第二審判決者，不得上訴於
第三審法院，觀諸該法條之規定自明。本件上訴人公司自訴被告詐欺取財（刑法第三
百三十九條第一項）部分，原判決係維持第一審關於此部分諭知無罪之判決，駁回上
訴人公司在第二審之上訴。查該罪名係屬修正後刑事訴訟法第三百七十六條第四款之
案件，既經第二審判決，自不得上訴於第三審法院，上訴人公司竟對此部分亦提上訴
，顯為法所不許，應併予駁回。
據上論結，應依刑事訴訟法第三百九十五條前段，判決如主文。
中      華      民      國    八十五    年      五      月      十      日
                              最高法院刑事第二庭
                                  審判長法官  施  文  仁
                                        法官  陳  炳  煌
                                        法官  張  淳  淙
                                        法官  洪  文  章
                                        法官  陳  世  淙
      右正本證明與原本無異
                                              書  記  官
中      華      民      國    八十五    年      五      月     十五     日


司法院資訊處製作；財團法人民間司法改革基金會備份。
